【裁判字號】    97,訴,4907
【裁判日期】    980326
【裁判案由】    強盜
【裁判全文】
臺灣臺中地方法院刑事判決              97年度訴字第4907號
公  訴  人  臺灣臺中地方法院檢察署檢察官
被      告  丙○○英文姓名：.
            甲○○英文姓名：.
            丁○○英文姓名：.
上3人共同
指定辯護人  本院公設辯護人  戊○○
上列被告等因加重強盜案件，經檢察官提起公訴 (97年度偵字第
25226號) ，本院判決如下：
    主  文
丙○○、甲○○、丁○○犯結夥攜帶兇器強盜罪，各處有期徒刑
柒年陸月。
    犯罪事實
一、丙○○（受沿峰精密工業股份有限公司僱用）、甲○○（原
    受大統長基食品廠股份有限公司僱用，嗣於民國97年8月24
    日逃逸）、丁○○（原受吉維納環保科技股份有限公司僱用
    ，嗣於97年7月4日逃逸）均為來臺工作之越南籍人士。丙○○與同為越南籍來臺工作之庚○○、辛○○【以上2人均受
    僱於臺灣佳能股份有限公司（下稱佳能公司）】曾為同事而
    相識。嗣於97年10月25日晚上，丙○○與庚○○、辛○○在
    佳能公司位於臺中縣潭子鄉○○村○○○○街51巷9號之員工
    宿舍1樓（起訴書誤載為3樓）內賭玩撲克牌，迄翌日即26日
    上午6時許，丙○○輸光所有金錢而心有不甘，頓萌意圖為
    自己不法所有之強盜犯意，以電話聯絡有共同強盜犯意之丁○○前往上開員工宿舍3樓會合，再由丁○○邀集亦有意參
    與共同強盜之甲○○，並由丁○○攜帶不詳之人所有客觀上
    足供兇器使用之水果刀（未扣案）1把，由甲○○攜帶不詳
    之人所有客觀上足供兇器使用之短刀（未扣案）、西瓜刀各
    1把到場。旋於同日上午7時許，丁○○、甲○○到達上開員
    工宿舍3樓，未見丙○○在該處，乃一同下樓，適見丙○○
    在上開員工宿舍1樓客廳門口攔下自2樓下來之庚○○，庚○○見狀欲轉身上樓時，丁○○即以左手掐住庚○○脖子，復
    持上開水果刀（未扣案）1把架住庚○○頸部，對庚○○恫
    嚇稱：「把錢拿出來，否則要割斷脖子」等語，喝令庚○○
    交付財物，以此強暴、脅迫手段至使庚○○不能抗拒，將所
    有CRAZY HORSE皮夾【內有居留證、兆豐銀行提款卡、健保
    卡、現金新臺幣（下同）24000元】及NOKIA廠牌6288型行動
    電話1支（含0000000000號SIM卡1枚）交予丁○○後，丁○○仍持前開水果刀強押庚○○至上開員工宿舍3樓房間，將
    庚○○推倒在該房間角落椅子上，丙○○亦持上開短刀尾隨
    進入該房間助勢，甲○○則持上開西瓜刀圍在該房間門口。
    適壬○○、辛○○在該房間內，丁○○即持刀架住壬○○之
    脖子，以此強暴手段至使壬○○不能抗拒，強行取走壬○○
    所有SONY ERICSS0N廠牌行動電話1支（含0000000000號SIM
    卡1枚），並喝令壬○○交出錢財，經壬○○答以沒有錢時
    ，復持上開水果刀指向坐在床上之辛○○，並以手掐住辛○○之脖子，以此強暴手段至使辛○○不能抗拒，強行取走辛○○所有金項鍊1條，並喝令辛○○交出錢財，經辛○○表
    示沒錢時，丁○○卻在床頭發現辛○○所有咖啡色皮夾1只
    （內有現金2000元及居留證等物），丙○○即向辛○○大聲
    喝斥：「你想死！」等語，由丁○○搜括該皮夾內之現金20
    00元後，將該皮夾丟在地上，丙○○隨即取走該皮夾。斯時
    ，己○○正在3樓浴室內聽聞上開強盜情事，亦心生畏懼至
    不能抗拒而躲在浴室內，任由丁○○在己○○之床舖上，搜
    括己○○所有皮夾內之現金2000元，均得手後，丁○○另以
    所持水果刀劃傷庚○○、辛○○之臉頰（其涉傷害部分，均
    未據告訴），並揚言稱：「給你們留作紀念」等語，3人始
    一同離去，並朋分前開強盜所得之財物。嗣經庚○○、辛○○、壬○○、己○○報警後，為警先於97年10月27日上午10
    時20分，在臺中縣大里市○○路15之2號沿峰精密工業股份
    有限公司員工宿舍內逮獲丙○○，並起出上開咖啡色皮夾1
    只（業已發還辛○○）及贓款2800元（業已發還庚○○）；
    再為警循線於同日下午3時35分，在甲○○、丁○○位於臺
    中市南屯區春社里同安西巷126號租屋處，起出贓款13000元
    （起訴書誤載為14000元）、庚○○所有上開CRAZY HORSE皮
    夾1只、前開NOKIA廠牌6288型行動電話1支（均已發還庚○○）、金項鍊1條（業已發還辛○○）、上開SONY ERICSSON
    廠牌行動電話1支（業已發還壬○○）及扣得不詳之人所有
    之上開西瓜刀1把。
二、案經臺中縣警察局豐原分局報請臺灣臺中地方檢察署偵查起
    訴。
    理  由
壹、程序方面(證據能力之說明)：
(一)按被告以外之人於審判中有下列情形之一，其於檢察事務官
    、司法警察官或司法警察調查中所為之陳述，經證明具有可
    信之特別情況，且為證明犯罪事實之存否所必要者，得為證
    據：1、死亡者。2、身心障礙致記憶喪失或無法陳述者。3
    、滯留國外或所在不明而無法傳喚或傳喚不到者。4、到庭
    後無正當理由拒絕陳述者，刑事訴訟法第159條之3定有明文
    。查證人即被害人庚○○、辛○○、壬○○、己○○等4人
    於本院審理前均已先後返回越南，迄未再入境等情，有其等
    4人之入出國證明書共4張在卷可稽，顯有滯留國外、所在不
    明情事，而無法傳喚到庭，證人庚○○、辛○○、壬○○、
    己○○等4人於警詢之陳述雖屬被告以外之人於審判外之陳
    述，然證人庚○○、辛○○、壬○○、己○○等4人均經員
    警依法詢問製作筆錄，且於詢畢後經其等4人確認其等筆錄
    無誤始簽名捺印其上，依各該警詢筆錄製作之原因、過程加
    以綜合觀察，足認其等4人之警詢筆錄應具有可信之特別情
    況，且為證明犯罪事實存否所必要，依上開規定當具有證據
    能力。
(二)按被告以外之人於審判外之言詞或書面陳述，除法律有規定
    者外，不得作為證據；又被告以外之人於審判外之陳述，雖
    不符合同法第159條之1至第159條之4之規定，但經當事人於
    審判程序同意作為證據，法院審酌該言詞陳述或書面陳述作
    成時之情況，認為適當者，亦得為證據。當事人、代理人或
    辯護人於法院調查證據時，知有第159條第1項不得為證據之
    情形，而未於言詞辯論終結前聲明異議者，視為有前項之同
    意，刑事訴訟法第159條第1項、第159條之5定有明文。又按
    共同被告不利於己之陳述得採為其他共同被告犯罪之證據，
    惟共同被告之陳述，本質上屬於「證人」，故共同被告之陳
    述是否可以採信，本應以證人之身分調查之，否則並不具有
    證據能力。惟若被告在審判程序中已明示捨棄對於其他共同
    被告或證人詰問權之行使，而表明同意以其他共同被告或證
    人於審判外及審判中所為之陳述作為證據；或有於法院調查
    證據時，明知有未經其行使詰問權之情形，仍對其他共同被
    告或證人所為之陳述表示「無異議」、「沒有意見」，且未
    於言詞辯論終結前聲明異議或聲請對質詰問，而與放棄對於
    其他共同被告或證人之詰問權可為同一評價等情形，則基於
    當事人對於傳聞證據及是否行使詰問權有處分權限之原則，
    法院審酌其他共同被告或證人所為陳述作成時之情況，認為
    適當時，該言詞或書面之陳述，對於被告自有證據能力，得
    為證據。查被告丙○○、甲○○、丁○○及其等共同指定辯
    護人於本院審理時均已明示捨棄對於其他共同被告詰問權之
    行使，且於本院審理時亦皆表示對於其他共同被告警詢、偵
    查中之陳述「沒有意見」，而未於言詞辯論終結前聲明異議
    ，及對於本院下列所引用各項證據之證據能力，於言詞辯論
    終結前，亦均無何異議，本院審酌其他共同被告所為陳述及
    其他本院下列所引用各項證據作成時之情況，均無不法取證
    情事，作為證據，應無不當，依前開說明，該等人證、書證
    ，均有其證據能力，自均得為證據。
貳、實體方面：
一、認定犯罪事實所憑之證據及理由：
(一)被告丙○○坦承因與證人庚○○、辛○○賭博輸錢，於97年
    10月26日上午以電話向被告丁○○提議，被告丁○○再夥同
    甲○○一同至上開佳能公司員工宿舍，3人分持刀械，由被
    告丁○○、甲○○下手行劫，得手現金及金項鍊後，其分得
    贓款7000元之事實（見警卷第12-14頁；偵卷第12頁）。
(二)被告甲○○坦承因被告丙○○賭博輸錢，由被告丙○○提議
    後，其與被告丁○○一同前往上開佳能公司員工宿舍，3人
    共同持刀行劫，其劫取NOKIA廠牌行動電話1支得手，並分得
    贓款5000元之事實（見警卷第16-17頁；偵卷第13頁）。
(三)被告丁○○坦承因被告丙○○賭博輸錢，於97年10月26日上
    午經被告丙○○以電話提議，即夥同被告甲○○一同前往上
    開佳能公司員工宿舍，3人共同持刀強劫，得手現金、金項
    鍊1條及行動電話2支後，其分得贓款約10000元、SONY ERIC
    SS0N廠牌行動電話1支、金項鍊1條之事實（見警卷第20-22
    頁；偵卷第13頁）。
(四)證人庚○○、辛○○、壬○○於警詢中之指述（見警卷第24
    -27頁、第29頁；第36-40頁；第30-35頁）。
(五)證人己○○於警詢、偵查中之指證（見警卷第41-42頁；偵
    卷第29-30頁）。
(六)復有贓物認領保管單4張附卷（見警卷第52-55頁）及西瓜刀
    1把扣案可稽。
(七)被告等3人於上開時、地，分持前開足供兇器使用之短刀、
    西瓜刀、水果刀，推由被告丁○○徒手掐住或持水果刀抵住
    證人庚○○、辛○○、壬○○之頸部，喝令交付錢財，施以
    強暴、脅迫手段，按其情節足以抑制證人庚○○、辛○○、
    壬○○之自由意志，亦足以令在場聽聞其事之證人己○○心
    生畏懼而壓抑自由意志，均至不能抗拒之程度，而令證人庚○○交付財物或強取證人壬○○、辛○○、己○○之財物，
    被告等3人結夥攜帶兇器強盜之犯行，應堪以認定。
二、對於被告辯解之判斷：
(一)被告丙○○否認強盜犯行，辯稱：「當時我賭博輸錢，我認
    為被詐賭，我打電話給丁○○，請丁○○、甲○○到場協助
    談判，把輸的錢拿回來。我在樓下等，丁○○、甲○○上樓
    去談判。樓上發生的事情，我完全不知道，因為當時我有聽
    到樓上有拉扯的聲音，我就跑上去，後來，看到他們沒有打
    架，所以我就跑下樓，丁○○也就跟著下樓，我要離開時，
    我有聽到丁○○說他有拿被害人的東西，如果被害人有拿錢
    還你，丁○○就會把被害人的東西歸還」、「當天誰拿刀，
    還有幾刀，並說要殺人等字眼我都沒有聽到，我在1樓只有
    聽到有爭吵的聲音，可能是丁○○上去幫我談判，要把我輸
    的錢拿回來」云云。
(二)被告甲○○否認強盜犯行，辯稱：「當時我一到場，就跟丁○○先上樓，我站在樓上的門口，丁○○進入裡面跟對方談
    判，我聽到丁○○說，我們來這裡不是要打架，是想把丙○○被詐賭的錢拿回來，我有看到丁○○動手跟對方拉扯，我
    沒有跟對方發生拉扯。我們沒有拿到錢，我看到丁○○下樓
    ，我也跟著下樓，我沒有注意到丁○○有無拿被害人的東西
    」、「實際上我們並沒有平分（贓物），．．．我並沒有拿
    任何刀，指著任何人叫他們把錢拿出來」云云。
(三)被告丁○○否認強盜犯行，辯稱：「我沒有持刀架住庚○○
    ，我只是上樓去談判，因為我們只有3個人，他們有10幾個
    人，一開始他們不承認有詐賭的事情，還對我罵髒話，後來
    ，因為那個時候很生氣，所以有發生拉扯的事情，但不是真
    正的打架，也不是強盜，只是請求對方將錢還給丙○○，後
    來的情形，我不太記得，離開時，我有拿被害人2支手機，1
    個皮包，裡面有錢，多少錢我不知道及拿1條黃金項鍊」、
    「我去3樓那邊，不是要去搶劫，我是找對方3、4人是要去
    談判的，談判的內容就是說你們詐賭，被丙○○發現，就請
    他們把錢還給丙○○」云云。
(四)經查：
  1.被告甲○○於警詢時已供稱：「因為丙○○賭博輸錢，所以
    我們幫忙搶回來」等語（見警卷第17頁）；被告丁○○於警
    詢時亦供稱：「丙○○說因為賭博輸錢，想要把輸的錢拿回
    來，要我幫忙打人．．．」等語（見警卷第22頁）；並無一
    語提及被告丙○○遭詐賭情事，足見被告等3人強取本案證
    人財物之緣由係出於被告丙○○賭博輸錢，心有未甘所致，
    並非遭詐賭使然，被告丙○○於警詢中供稱係遭詐賭乙節，
    只是被告丙○○之片面說詞，並無證據足以證明。是被告等
    3人辯稱有詐賭情形存在，因而無不法所有意圖云云，實不
    足採信。
  2.證人庚○○、壬○○、辛○○、己○○於警詢中對於前述被
    強劫的經過已指證明確，互核大致相符，應堪採信。而徵諸
    該等證人之證述，並無一語提及被告等3人於行劫前曾因賭
    博糾紛與之談判、吵架情事。且被告等3人於警詢、偵查中
    均承認持刀共同強取證人財物，亦無提及與證人間有何談判
    、拉扯之過程，被告等人所辯係前往談判乙節，亦無從採憑
    。
  3.被告丙○○因賭博輸錢，不循其他正途理性解決，竟夥同被
    告甲○○、丁○○持刀到場，推由被告丁○○對前開證人施
    以上述強暴、脅迫手段，被告丙○○在場持刀出言助勢，被
    告甲○○持刀在上開房間門口控制場面，而共同洗劫前開證
    人所有財物，復於事後朋分贓物，可證被告等3人對於結夥
    攜帶兇器強盜之犯行間，已有犯意聯絡及行為之分工甚明。
    被告等3人上開所辯，無非事後卸責之詞，均不足採信。
三、論罪科刑：
(一)被告等3人犯案時所持前開短刀、西瓜刀、水果刀均為金屬
    構造，刀鋒銳利，如持以行兇，依社會通常觀念，在客觀上
    均足以對於人之生命、身體、安全構成威脅，均為兇器。次
    按刑法第321條第1項第4款結夥3人以上犯之者，應指在場共
    同實施或在場參與分擔實施犯罪者為限。核被告等3人所為
    ，均係犯刑法第330條第1項之結夥攜帶兇器強盜罪。
(二)被告等3人間，就上開加重強盜犯行間，互有犯意之聯絡及
    行為之分擔，應論以共同正犯。
(三)被告等3人上開犯行，侵害證人庚○○、辛○○、壬○○、
    己○○之法益，係一行為觸犯數罪名，為想像競合犯，應依
    刑法第55條規定，從一重論以結夥攜帶兇器強盜罪。
(四)又被告等3人雖有強押、控制證人庚○○、辛○○、壬○○
    之剝奪行動自由行為，然此係施強暴、脅迫使人不能抗拒之
    強盜行為所生當然結果，不另論以刑法第302條第1項之妨害
    自由罪。
(五)爰審酌被告等3人正值青壯，不思奮勉向上，以正當途徑獲
    取財物，因賭博糾紛鋌而走險犯罪之動機及目的，結夥攜帶
    兇器之強盜手段，造成證人驚惶畏怖之痛苦，復嚴重危害社
    會風氣，犯罪所生之危害甚鉅，犯罪後飾詞否認犯行，毫無
    悔意等一切情狀，各量處如主文所示之刑，以資儆懲。至檢
    察官雖以被告等3人離鄉背井出外工作，賺錢不易，一時思
    慮不週始犯本案加重強盜罪，情輕法重，其情可憫為由，請
    求依刑法59條規定對被告等3人酌減其刑云云。經審酌被告
    等3人結夥持刀械之兇器強劫財物，影響社會治安至深且鉅
    ，檢察官所稱各節，僅足以作為量刑之參考，難認其犯罪情
    節堪予憫恕，自與刑法第59條規定要件不符，附此敘明。
(六)至扣案之西瓜刀1把及未扣案之短刀、水果刀各1把，雖均供
    被告等3人共同強盜所用之物，惟均非屬被告等3人所有，業
    據被告等3人供明在卷，不得併予宣告沒收之，附此敘明。
四、適用之法律：
(一)刑事訴訟法第299條第1項前段。
(二)刑法第28條、第330條第1項、第55條。
本案經檢察官乙○○到庭執行職務。
中    華    民    國    98    年    3     月    26    日
                         臺灣臺中地方法院刑事第7庭
                             審判長法  官  陳慧珊
                                   法  官  莊嘉蕙
                                   法  官  丁智慧
上正本證明與原本無異。
如不服本判決應於收受判決後10日內向本院提出上訴書狀，並應
敘述具體理由；其未敘述上訴理由者，應於上訴期間屆滿後20日
內向本院補提理由書（均須按他造當事人之人數附繕本）「切勿
逕送上級法院」。
                                   書記官  林錦源
中    華    民    國    98    年    3     月    26    日
附錄本案論罪科刑法條全文：
刑法第330條
犯強盜罪而有第321條第1項各款情形之一者，處7年以上有期徒
刑。
前項之未遂犯罰之。
刑法第321條第1項：
犯竊盜罪而有左列情形之一者，處6月以上、5年以下有期徒刑：
3、攜帶兇器而犯之者。
4、結夥三人以上而犯之者。


司法院資訊處製作；財團法人民間司法改革基金會備份。
